【裁判字號】    95,訴,452
【裁判日期】    951108
【裁判案由】    毒品危害防制條例
【裁判全文】
臺灣臺北地方法院刑事判決               95年度訴字第452號
公  訴  人  臺灣臺北地方法院檢察署檢察官
被      告  甲○○
上列被告因毒品危害防制條例案件，經檢察官提起公訴（95年度
毒偵字第639號），及移送併辦（95年度毒偵字第1846 號），被
告於準備程序中就被訴事實為有罪之陳述，經告以簡式審判之要
旨，並聽取當事人之意見後，經本院合議庭裁定由受命法官獨任
進行簡式審判程序，判決如下：
    主  文
甲○○連續施用第一級毒品，處有期徒刑捌月；扣案之第一級毒
品海洛因壹包（淨重零點肆陸公克）、內含海洛因殘渣袋（量微
無法秤重、析離）壹只均沒收銷毀之；放置第一級毒品海洛因用
之空包裝袋壹只沒收。又連續施用第二級毒品，處有期徒刑伍月
；扣案之安非他命壹包（淨重零點參肆公克）沒收銷燬之；放置
第二級毒品安非他命用之空包裝袋壹只、吸食器壹組均沒收。應
執行有期徒刑壹年；扣案之第一級毒品海洛因壹包（淨重零點肆
陸公克）、內含海洛因殘渣袋（量微無法秤重、析離）壹只、安
非他命壹包（淨重零點參肆公克）均沒收銷燬之；放置第一級毒
品海洛因、第二級毒品安非他命用之空包裝袋各壹只、吸食器壹
組均沒收。
    事  實
一、甲○○前於民國九十四年間因施用第一級毒品海洛因及第二
    級毒品安非他命案件，經依臺灣板橋地方法院九十四年度毒
    聲字第一一三０號裁定送觀察、勒戒後，認無繼續施用毒品
    之傾向，於九十四年八月三十一日執行完畢釋放，並經臺灣
    板橋地方法院檢察署檢察官於同年月二十九日以九十四年度
    核退毒偵字第一一０五號為不起訴處分確定。詎仍不知悔戒
    ，復分別基於施用第一級毒品海洛因及第二級毒品安非他命
    之概括犯意，自九十四年十二月初某日起至九十五年六月三
    十日止，在其台北市○○區○○路四二六號二樓住處內，以
    每二週施用一次海洛因之頻率，將之摻入香菸點火吸食或稀
    釋後以針筒注射方式施用第一級毒品海洛因多次，及以每週
    施用一次安非他命之頻率，將之置於吸食器內點火燒烤吸用
    其煙之方式施用第二級毒品安非他命多次，嗣為警於九十五
    年一月二十六日十八時許在其台北市○○區○○路四二六號
    二樓住處查獲，並扣得海洛因殘渣袋一只（內含微量海洛因
    殘渣無法磅秤，亦無法與包裝袋析離）、吸食器一組；復於
    九十五年六月三十日十七時四十分許為警於臺北市中山區○
    ○○路○段三五號前查獲，並扣得海洛因一包（淨重０點四
    六公克）、安非他命一包（淨重０點三四公克）。
二、案經臺北市政府警察局報告台灣台北地方法院檢察署檢察官
    偵查起訴及臺北市政府警察局中山分局報告同署檢察官移送
    併辦，被告於準備程序中就被訴事實為有罪之陳述，經告以
    簡式審判之要旨，並聽取當事人之意見後，經本院合議庭裁
    定以簡式審判程序審理。
    理  由
一、訊據被告甲○○坦承前揭犯行不諱（見本院九十五年十月二
    十五日準備程序及簡式筆錄），且其先後二次為警查獲後所
    採集之尿液，經送檢驗結果，均呈安非他命類陽性及鴉片類
    陽性反應，有臺灣檢驗科技股份有限公司濫用藥物尿液檢驗
    報告二紙、臺灣尖端先進生技醫藥股份有限公司濫用藥物檢
    驗報告一份附卷可稽（見九十五年度毒偵字第六三九號偵查
    卷第一０二頁、九十五年度毒偵字第一八四六號偵查卷第四
    五頁，本院卷第九六至九八頁）；另查獲員警先後於九十五
    年一月二十六日十八時許、同年六月三十日十七時四十分許
    分別自被告住處及其口袋內所查扣之殘渣袋一只及不明藥物
    二包（分別淨重０點四六公克、０點三四公克），該殘渣袋
    內確含微量海洛因殘渣（量微無法磅秤，亦無法與包裝袋析
    離），另不明藥物二包，則分別驗含第一級毒品海洛因成分
    （淨重０點四六公克）及第二級毒品安非他命成分（淨重０
    點三四公克），亦有臺北市政府警察局刑事警察大隊查獲涉
    嫌毒品危害防制條例毒品初步鑑驗報告書、臺北市政府警察
    局保安警察大隊查獲涉嫌毒品危害防制條例毒品初步鑑驗報
    告單各一紙存卷足憑（見九十五年度毒偵字第六三九號偵查
    卷第二三頁、九十五年度毒偵字第一八四六號偵查卷第十五
    頁）；此外復有被告所有供施用毒品安非他命用之吸食器一
    組扣案足佐，足認被告前揭出於任意性之自白與事實相符，
    堪以採信。又被告前於九十四年間因施用第一級毒品海洛因
    及第二級毒品安非他命案件，經依臺灣板橋地方法院九十四
    年度毒聲字第一一三０號裁定送觀察、勒戒後，認無繼續施
    用毒品之傾向，於九十四年八月三十一日執行完畢釋放，並
    經臺灣板橋地方法院檢察署檢察官於同年月二十九日以九十
    四年度核退毒偵字第一一０五號為不起訴處分確定等情，有
    前揭不起訴處分書及臺灣高等法院被告前案紀錄表在卷可憑
    ，是被告於觀察、勒戒執行完畢釋放後五年內再犯本件施用
    第一級及第二級毒品之罪，事證明確，堪以認定。
二、被告行為後，刑法業於九十四年二月二日修正公布，九十五
    年七月一日施行。按行為後法律有變更者，適用行為時之法
    律，但行為後之法律有利於行為人者，適用最有利於行為人
    之法律，修正後刑法第二條第一項定有明文。此條規定係規
    範行為後法律變更所生新舊法律比較適用之準據法，本身尚
    無新舊法比較之問題，於新法施行後，應一律適用新法第二
    條第一項之規定，為「從舊從輕」之比較。又本次刑法修正
    之比較新舊法，應就罪刑有關之共犯、未遂犯、想像競合犯
    、牽連犯、連續犯、結合犯，以及累犯加重、自首減輕暨其
    他法定加減原因（如身分加減）與加減例等一切情形，綜其
    全部罪刑之結果而為比較（最高法院九十五年度第八次刑庭
    會議決議參照）。經查：
  (一)修正前刑法第五十六條連續犯之規定，於修正後業已刪除，
    本件被告多次施用第一級毒品海洛因及第二級毒品安非他命
    犯行，依新法各該多次行為均應分論併罰，而不得再依舊法
    連續犯之規定論以一罪並加重其刑至二分之一，適用新法顯
    較不利於被告。
  (二)修正前刑法第五十一條第五款規定：「宣告多數有期徒刑者
    ，於各刑中之最長期以上，各刑合併之刑期以下，定其刑期
    。但不得逾二十年」，修正後則將合併執行有期徒刑之上限
    提高至三十年，就本件定應執行刑之情形而言，新法並無較
    有利於被告。
  (三)本件綜合上開罪刑全部比較結果，認適用裁判時之新法對被
    告均非較為有利，自應依刑法第二條第一項前段，適用被告
    行為時之上開修正前刑法規定，以為論處。
三、按海洛因、安非他命分屬毒品危害防制條例第二條第二項第
    一款、第二款所規定之第一級、第二級毒品。核被告甲○○
    所為，係犯毒品危害防制條例第十條第一項之施用第一級毒
    品罪及同條第二項之施用第二級毒品罪。又其持有第一級毒
    品海洛因、第二級毒品安非他命之低度行為，均應為其施用
    毒品之高度行為所吸收，均不另論罪。被告先後多次施用第
    一級毒品海洛因及第二級毒品安非他命之行為，均時間緊接
    ，觸犯構成要件相同之罪，顯係皆出於概括犯意反覆為之，
    為連續犯，均應依修正前刑法第五十六條之規定以一罪論，
    並加重其刑。又所犯施用第一級毒品海洛因及第二級毒品安
    非他命二罪，犯意各別，行為互殊，應予分論併罰。公訴人
    雖未就被告自九十五年一月二十六日起至同年六月三十日止
    多次施用第一級毒品海洛因及第二級毒品安非他命之犯行起
    訴，惟被告於上開期間多次施用第一級毒品海洛因及第二級
    毒品安非他命之犯行，與檢察官起訴並經本院論罪部分，既
    具有連續犯之裁判上一罪關係，自為起訴效力所及，本院自
    應併予審理。爰審酌被告前經觀察、勒戒後，仍不知戒除毒
    癮，復繼續沾染毒品惡習，其施用毒品行為對於自身及社會
    所生危害程度非輕，及其施用之期間、頻率並犯後坦承犯行
    ，態度尚可等一切情狀，各量處如主文所示之刑，並定其應
    執行有期徒刑一年。扣案之第一級毒品海洛因一包（不含包
    裝袋，淨重０點四六公克）、海洛因殘渣袋一只（內含微量
    海洛因殘渣無法磅秤，亦無法與包裝袋析離）、第二級毒品
    安非他命一包（不含包裝袋，淨重０點三四公克），均應依
    毒品危害防制條例第十八條第一項前段規定沒收銷燬。放置
    上開海洛因及安非他命用之空包裝袋各一只，有防止毒品裸
    露、逸出及潮濕之功用，並便於攜帶使用，為被告所有預備
    供施用毒品犯罪所用之物；另吸食器一組，則為被告所有供
    其施用及預備供其施用第二級毒品安非他命犯罪所用之物，
    業據被告供明在卷（見本院九十五年十月二十五日簡式筆錄
    ），而刑法第三十八條關於沒收之規定亦於九十五年七月一
    日修正施行，惟因沒收係屬從刑，應隨同主刑適用同一準據
    法，除法律有特別規定者外，依主刑所適用之法律（最高法
    院九十五年第八次刑事庭會議決議參照），經前揭比較新舊
    法結果，既適用刑法修正前相關規定，上開扣案物，均應適
    用修正前刑法第三十八條第一項第二款規定併予宣告沒收。
    至扣案疑似安非他命結晶物二包（見九十五年度毒偵字第六
    三九號偵查卷第一一七頁贓證物品清單），據被告供稱係清
    洗魚缸用之清潔劑，並非毒品，而經本院送驗結果，確未含
    有任何毒品成分，此有行政院衛生署管制藥品管理局鑑定書
    一紙存卷可按（見本院卷第八七頁），亦無證據證明係供被
    告施用毒品犯罪所用之物，爰不另為沒收之諭知。
據上論斷，應依刑事訴訟法第二百七十三條之一第一項、第二百
九十九第一項前段，毒品危害防制條例第十條第一項、第二項、
第十八條第一項前段，刑法第二條第一項前段、第十一條前段、
修正前刑法第五十六條、第五十一條第五款、第三十八條第一項
第二款，判決如主文。
本案經檢察官郭麗娟到庭執行職務
中    華    民    國    95    年    11    月    8    日
                  刑事第十一庭  法  官  鍾淑慧
以上正本證明與原本無異。
如不服本判決，應於判決送達後10日內，向本院提出上訴狀。
                                書記官  劉英芬
中    華    民    國    95    年    11    月    9    日
附錄本案論罪科刑法條
毒品危害防制條例第10條
施用第一級毒品者，處 6 月以上 5 年以下有期徒刑。
施用第二級毒品者，處 3 年以下有期徒刑。


司法院資訊處製作；財團法人民間司法改革基金會備份。
